臺灣臺北地方法院民事判決　　　　　　　95年度訴字第8598號
原　　　告　一甲實業有限公司
法定代理人　丙○○
訴訟代理人　沈濟民律師
複代理人　　蔡信章律師
被　　　告　慶和圖書館企業股份有限公司
法定代理人　乙○○
上列當事人間請求給付貨款事件，本院於民國96年2月7日言詞
辯論終結，判決如下：
    主  文
被告應給付原告新台幣貳佰貳拾肆萬壹仟參佰伍拾元，及自民國
九十五年八月四日起至清償日止，按年息百分之五計算利息。
原告其餘之訴駁回。
訴訟費用由被告負擔百分之九十七，餘由原告負擔。
本判決第一項於原告以新台幣柒拾伍萬元供擔保後，得假執行。
原告其餘假執行之聲請駁回。
    事實及理由
一、原告方面：
    被告於民國93年11月、94年9 月及94年10月間，因承攬第三
    人財團法人國家衛生研究所之RFID圖書館資料安全系統建置
    案、北台科技大學圖書館案及元培科技技術學院圖書館案，
    向原告購買CHECKPOINT ILS智慧圖書館RFID管理系統、CHEC
    KPOINT/METO 2300圖書安全系統雙通道系統各1 套、上/ 消
    磁檢查3 機1 體1 台及CHECKPOINT/METO 2200圖書安全系統
    雙通道系統1 套、上/ 消磁檢查3 機1 體1 台與磁條等產品
    ，總計買賣價金為新台幣（下同）2,768,850 元，原告已依
    約交付貨物，但被告除給付其中527,500 元外，尚剩餘貨款
    2,241,350 元未付，爰依買賣契約之法律關係請求被告給付
    貨款，並聲明: 被告應給付原告2,241,350 元，及自民國94
    年12月1 日起至清償日止，按年息5%計算之利息，及願供擔
    保請准宣告假執行。
二、被告方面：
    原告所交付貨物除價值27,300元之貨物已經驗收外，其餘貨
    物均有瑕疵，如供元培科技技術學院圖書館案使用之系統靈
    敏度不足，未經驗收通過，故第三人元培科技技術學院尚未
    付款，另因北台科技大學圖書館案訂購之主機與系統不合，
    經被告自行更換新主機後，現尚在測試階段，亦無從付款。
    至財團法人國家衛生研究所之RFID圖書館資料安全系統建置
    案係屬完整之系統採購案，無論安裝、測試、業主網路連線
    及使用單位人員之教育訓練，均需由原告與原廠工程師會同
    被告負責進行，而本件安全系統建置案因可歸責原告之事由
    ，致被告遭扣款及違約罰款，原告除應賠償被告上開違約罰
    款320,000 元外，並應給付被告代貼標籤晶片及條碼晶片轉
    載費140,000 元、代印刷之標籤晶片保護貼紙費40,000元，
    及應負責更換原晶片為薄晶片，原告因未賠付上開款項，亦
    尚未更換晶片，被告無法付款。又因原告有妨害秘密情形，
    嚴重損及被告公司權益及商譽，被告已於94年12月27日對原
    告提出妨害秘密之刑事告訴，在該刑事案件尚未終結前，民
    事部分應暫緩處理。並聲明：駁回原告之訴及假執行之聲請
    。
三、查被告於93年11月、94年9 月及94年10月間，因承攬第三人
    財團法人國家衛生研究所之RFID圖書館資料安全系統建置案
    、北台科技大學圖書館案及元培科技技術學院圖書館案，向
    原告訂購CHECKPOINT ILS智慧圖書館RFID管理系統、CHECKP
     OINT/METO 2300 圖書安全系統雙通道系統各1 套、上/ 消
    磁檢查3 機1 體1 台及CHECKPOINT/METO 2200圖書安全系統
    雙通道系統1 套、上/ 消磁檢查3 機1 體1 台與磁條等產品
    ，總計買賣價金2,768,850 元，原告已依約定交付貨物予被
    告，被告亦已給付其中貨款527,500 元，其餘貨款則尚未支
    付等情，業據原告提出訂購單、統一發票各4 紙（均影本）
    為證，且為被告所不爭執，均堪信為真實。
四、本件原告起訴請求被告給付貨款，但為被告所否認，並以前
    開情詞置辯，則本件爭執要旨應在於：(一)兩造間系爭契約性
    質為何？(二)系爭貨物有無瑕疵？原告是否應負瑕疵擔保責任
    ？(三)被告可否以第三人未驗收通過或與第三人間約定為由拒
    絕支付貨款？茲析述如下：
  (一)按買賣者，謂當事人約定一方移轉財產權於他方，他方支付
    價金之契約。稱承攬者，謂當事人約定，一方為他方完成一
    定之工作，他方俟工作完成，給付報酬之契約，民法第345
    條第1 項、第490 條第1 項分別定有明文。足見承攬關係重
    在勞務之給付，非如買賣關係之重在財產權之移轉。查本件
    兩造交易內容係由被告向原告訂購所需機種後，由原告交貨
    至被告指定處所，除被告於94年6 月7 日訂購送交北台科技
    大學之機具外，原告並協助被告安裝，被告則應依約定貨品
    價格給付價金予原告等情，為兩造所不爭執（見本院卷2第
    30頁、第44頁），足見原告主要給付內容為貨品財產權之移
    轉，故兩造間契約性質應屬買賣契約無疑。至安裝機具部分
    ，乃兩造於債之關係發展過程中，為確保債權人即被告之利
    益獲得最大滿足，依具體情況所產生之協力的附隨義務，並
    非原告另須為勞務給付之約定，倘原告不為履行，致影響被
    告契約利益及目的之完成，僅被告可依民法關於債務不履行
    之規定為主張而已，尚無礙於兩造間買賣契約主給付義務之
    履行，被告亦不得以原告所交付貨物安裝有不滿意之處而拒
    絕給付貨款。
  (二)次按物之出賣人對於買受人，應擔保其物依第373 條之規定
    危險移轉於買受人時無滅失或減少其價值之瑕疵，亦無滅失
    或減少其通常效用或契約預定效用之瑕疵。但減少之程度，
    無關重要者，不得視為瑕疵。又買受人應按物之性質，依通
    常程序從速檢查其所受領之物。如發見有應由出賣人負擔保
    責任之瑕疵時，應即通知出賣人。買受人怠於為前項之通知
    者，除依通常之檢查不能發見之瑕疵外，視為承認其所受領
    之物。不能即知之瑕疵，至日後發見者，應即通知出賣人，
    怠於為通知者，視為承認其所受領之物。民法第354 條第1
    項、第356 條分別定有明文。另當事人主張有利於己之事實
    者，就其事實有舉證之責任。民事訴訟法第277 條前段定有
    明文。而主張權利義務有消滅或妨礙事由發生之當事人，應
    就該消滅或妨礙事由業已發生之要件事實，負舉證責任。本
    件原告業已依約交付貨物予被告，為兩造所不爭執，被告既
    抗辯系爭貨物有瑕疵，故其無負須給付價金責任云云，但為
    原告所否認，其自應就此權利義務妨礙事由負證明責任。被
    告雖以第三人北台科技大學及元培科技技術學院驗收未通過
    及遭第三人財團法人國家衛生研究所扣款、罰款為據，抗辯
    原告所交付貨物有瑕疵云云，並聲請訊問證人甲○○、戊○
    ○、丁○○，惟被告既未能具體說明原告所交付貨物究有何
    種瑕疵，證人甲○○、戊○○、丁○○或稱不清楚驗收未通
    過原因為何，或稱已經驗收完畢，但有無扣款不清楚，或稱
    逾期扣款、罰款之項目眾多，自回溯建檔、系統安裝、整體
    功能測試都有遲延等語（見本院卷2 第28至29頁、50頁背面
    ），則依證人證述內容，未能證明上開第三人向被告所訂購
    機具全為原告所交付之貨物，復不能證明該等業主驗收未能
    通過或扣款、罰款之原因與原告所交付機具有何關連，尚難
    據此即認為系爭貨物確有瑕疵存在。況原告係於94年11月間
    開立統一發票向被告請領系爭貨款，有原告提出被告不爭執
    真正之統一發票在卷可按（見本院卷1 第11至14頁），被告
    並已收受貨物及支付部分貨款，亦為兩造所不爭執，堪認原
    告應係在94年11月前即已交付系爭貨物，然被告未能說明並
    舉證系爭貨物有何依通常檢查不能發現之瑕疵，或有日後發
    現瑕疵之情形，並自承其從未通知原告系爭貨物有瑕疵等語
    （見本院卷2 第42頁背面），應視為其已承認所受領之物，
    原告自不負物之瑕疵擔保責任。準此，被告以系爭貨物有瑕
    疵為由，拒絕支付貨款，核無依據。
  (三)又債之關係者，為特定人得請求特定人為特定行為之法律關
    係，原則上不受其他債之關係之影響，此即所謂債權之相對
    性原則。亦即債權為對於特定人之權利，債權人只能向債務
    人請求給付，而不能向債務人以外之人請求給付，債務人亦
    不得執與債權人以外第三人間之關係對抗債權人。本件被告
    雖以第三人元培科技技術學院、北台科技大學驗收未能通過
    、遭第三人財團法人國家衛生研究所扣、罰款及其應給付第
    三人財團法人國家衛生研究所代貼標籤等費用暨與其約定更
    換晶片等事由，拒絕給付貨款，但除第三人北台科技大學交
    易對象為兩造以外之另一第三人外，第三人元培科技技術學
    院及財團法人國家衛生研究所之交易對象均是被告，業據證
    人甲○○、戊○○、丁○○具結證述在卷（見本院卷2 第28
    至29頁、51頁），故無論被告與第三人間關於驗收、扣款、
    更換商品或其他費用支出等約定，俱是被告與第三人就渠等
    間債之關係之約定，原告既否認被告與第三人間之約定可以
    拘束原告，被告又未能舉證證明其與原告間曾約定以第三人
    驗收合格或順利為第三人更換晶片為付款條件，或有關於遭
    第三人扣款、為第三人支出費用為兩造間價金給付義務抵扣
    之特約，則被告以其與第三人間事由拒絕支付貨款，並無可
    採。至兩造間另有妨害秘密刑事糾紛，被告未能說明該等刑
    事案件與本件民事糾紛有何關連，其以此主張應暫緩本件民
    事案件審理云云，亦無可取。從而，原告本於買賣價金請求
    權，請求被告給付剩餘貨款，即屬有據。
五、惟按給付無確定期限者，債務人於債權人得請求給付時，經
    其催告而未為給付，自受催告時起，負遲延責任。其經債權
    人起訴而送達訴狀，或依督促程序送達支付命令，或為其他
    相類之行為者，與催告有同一之效力；遲延之債務，以支付
    金錢為標的者，債權人得請求依法定利率計算之遲延利息。
    民法第229 條第2 項、第233 條第1 項前段分別定有明文。
    查本件原告依兩造間買賣契約之法律關係，請求被告給付剩
    餘貨款，固有理由，惟依原告提出證物，未見兩造約定被告
    應給付系爭貨款之確切時間，其給付當無確定期限，原告且
    未能舉證證明其曾催告被告於94年12月1 日前給付貨款而未
    為給付等情，則原告主張自94年12月1 日起起算法定遲延利
    息，於法不符，仍應自被告受催告時即本件訴訟起訴狀繕本
    送達被告之翌日即95年8 月4 日起計算法定遲延利息。從而
    ，原告本於價金請求權，請求被告給付貨款2,241,350 元，
    及自95年8 月4 日起至清償日止，按年息5%計算利息，為有
    理由，應予准許。逾此部分請求，即無理由，應予駁回。
六、原告陳明願供擔保，聲請宣告假執行，就其勝訴部分，核無
    不合，爰酌定相當擔保金額准許之。至原告敗訴部分，其訴
    既經駁回，其假執行之聲請亦失所附麗，應併予駁回。
七、本件事證已臻明確，兩造其餘攻擊防禦方法及所提出之證據
    ，經本院斟酌後，認均不足以影響本判決之結果，自無逐一
    詳予論駁之必要，併此敘明。
八、結論：原告之訴為一部有理由、一部無理由，依民事訴訟法
    第79條、第390 條第2 項，判決如主文。
中　　華　　民　　國　　96　　年　　3 　　月　　2 　　日
                  臺灣臺北地方法院民事第三庭
                          法　官　管靜怡
以上正本係照原本作成。
如對本判決上訴，須於判決送達後20日內向本院提出上訴狀。
中　　華　　民　　國　　96　　年　　3 　　月　　2 　　日
                    　　　書記官　趙郁涵
